臺灣宜蘭地方法院刑事判決　　　　　　　　　　　　　　　九十一年度訴字第七號
　　公　訴　人　臺灣宜蘭地方法院檢察署檢察官
　　被　　　告　甲○○
　　　　　　　　丁○○
右列被告因妨害自由等案件，經檢察官聲請簡易判決處刑（九十年度偵字第二四一六
號），本院羅東簡易庭認不宜以簡易判決處刑，移送前來，本院適用通常程序判決如
左：
    主  文
甲○○意圖為自己不法之所有，以恐嚇使人將本人之物交付，未遂，處有期徒刑肆月
。如易科罰金以參佰元折算壹日。緩刑貳年。
甲○○被訴剝奪他人行動自由罪部分無罪。
丁○○無罪。
    事  實
一、甲○○於民國九十年八月五日凌晨三時五十分許，在宜蘭縣三星鄉○○街一三０
    號三星運動公園旁，酒後四處遊蕩，見上開公園停車場停有車輛，即基恐嚇取財
    之犯意，意圖為自己不法之所有，以徒手敲打丙○○、潘愛珠共同乘坐在內、停
    放於上揭處所之自用小客車之車窗玻璃，以「我是流氓你們趕快開門」等隱含有
    不從即加害身體、財產之言語為恫嚇，且藉口「你們車輪壓到我的腳」而欲索討
    醫藥費，丙○○、潘愛珠因此心生畏懼，而報警處理時，甲○○更再恫稱「如果
    今天警察來算你們運氣好」等語，並不斷的敲打車窗玻璃，嗣因丙○○與潘愛珠
    均未打開車門，並經不知情之丁○○（詳後述）告知趕快離開等語，才駕車離去
    ，甲○○才未得逞。
二、案經丙○○、丁○○訴由宜蘭縣警察局三星分局報告台灣宜蘭地方法院檢察署檢
    察官偵查起訴。
    理  由
壹、有罪部分：
一、訊據被告甲○○固不否認有於上揭時、地，於前述自小客車旁邊，惟矢口否認有
    何恐嚇取財犯行，辯稱：伊當時只是在自小客車旁邊看車內之人在做什麼，並沒
    有敲打丙○○車輛之車窗玻璃，也沒有說任何話，伊只是去看一下就離開，且當
    時因有飲酒，所以不太記得有講什麼話云云。經查：右揭事實，業據被害人丙○○、潘愛珠於警訊時指稱被告甲○○有以手敲打車窗玻璃，並以前述言語為恐嚇
    等情，互核被害人丙○○、潘愛珠二人所言大致相符，另核與同案被告丁○○陳
    稱有聽見甲○○對車內的人說「你車輪壓到我的腳」，並對車內的人爭吵等情大
    致相符，是堪信被害人等前述指訴真實可採。被告甲○○雖執前詞為辯，然查當
    時現場查獲警員乙○○於本院審理時證稱被告甲○○於查獲時聽話與行動之能力
    尚可，足信被告甲○○對於所為應知之甚詳，是被告前揭空言否認，顯為卸責之
    詞，不足採信。再者，被告以「我是流氓你們趕快開門」為恫嚇、並藉口「你們
    車輪壓到我的腳」等語，衡情依一般社會通念均隱含若不聽從其言開啟車門或不
    給付醫藥費，會遭受流氓侵害之意，而有加害他人身體、財產之可能，是被告係
    基於恐嚇取財之犯意，並已著手為恐嚇行為，至為明顯。是本件被告甲○○犯行
    明確，應依法論科。
二、核被告所為，係犯刑法第三百四十六條第三項、第一項之恐嚇取財未遂罪。被告
    基於恐嚇取財犯意，已著手於出言恐嚇之犯罪行為而未遂，為未遂犯，應依法減
    輕其刑。檢察官雖認被告有涉犯刑法第三百零五條之恐嚇危害安全罪，然被告係
    基於恐嚇取財犯意為上揭犯行，已如前述，是檢察官起訴法條顯有誤會，惟起訴
    事實同一，爰變更檢察官起訴之法條。又被告甲○○一恐嚇取財行為，對被害人
    丙○○、潘愛珠二人為之，為一行為觸犯數罪名，係想像競合犯，應從一重處斷
    。爰審酌被告犯罪之動機、目的、手段尚非劇烈、惡性非重、對被害人造成之損
    害尚小及犯罪後否認犯行之犯後態度等一切情狀，量處如主文所示之刑，並諭知
    易科罰金之折算標準。又被告未曾受有期徒刑以上刑之宣告，此有台灣高等法院
    檢察署刑案紀錄簡覆表可查，因酒後失態誤罹刑章，經此教訓當知警惕，應無再
    犯之虞，本院認前所宣告之刑，以暫不執行為適當，爰併宣告緩刑二年，以啟自
    新。
貳、無罪部分：
一、公訴意旨另以：被告丁○○於民國九十年八月五日凌晨三時五十分許，在宜蘭縣
    三星鄉○○街一二０號三星運動公園旁，與被告甲○○基於共同犯意之聯絡，先
    由甲○○以徒手敲打丙○○、戊○○共同乘坐，停放於上述處所停車場內之自用
    小客車車窗玻璃，並對丙○○、戊○○恫稱：我是流氓，你們快開（車）門以及
    警察如果來算你們運氣好等語，使二人心生畏懼。丁○○復於丙○○、戊○○欲
    駕車離去時，以自已所有之機車攔住黃、潘二人之座車之非法方法，限制該二人
    之行動自由約五分鐘後，始讓黃某、潘女二人之座車離開。因認被告丁○○涉有
    共犯刑法第三百零五條之恐嚇危害安全罪嫌，被告甲○○、丁○○另共犯刑法第
    三百零二條之剝奪他人行動自由罪嫌。
二、按犯罪事實應依證據認定之，無證據不得推定其犯罪事實。又不能證明被告犯罪
    ，應諭知無罪判決。刑事訴訟法第一百五十四條、第三百零一條第一項定有明文
    。
三、訊據被告丁○○固不否認於上揭時地在場，惟堅詞否有何恐嚇危害安全及妨害自
    由之犯行，辯稱：當時因為聽到爭吵，伊才騎乘殘障機車前去查看，並剛好停在
    該自小客車的後面，並非故意擋住該自小客車去路，亦未出言恐嚇等語。被告甲○○亦否認有何剝奪他人行動自由之犯行等語。
（一）經查，被害人丙○○、潘愛珠均陳稱敲打車窗玻璃要求開車門與出言恐嚇者是
      被告甲○○，而隨後到的被告丁○○並未說任何話等語。而且被害人潘愛珠更
      陳稱：約過五分鐘後，丁○○主動將機車移開讓們離開現場，而甲○○還持續
      在敲打車窗玻璃等語。顯見被告丁○○於被告甲○○出言恐嚇期間並未有任何
      參與言語恐嚇之行為，且被告丁○○亦非於被告甲○○敲打車窗玻璃之初即將
      其殘障車輛停放於該自小客車後面，是實無證據足認被告丁○○與被告甲○○
      於著手恐嚇行為之初有何犯意聯絡，當不得以被告丁○○所騎乘之機車恰停止
      於被害人自小客車車後，即認被告丁○○有共同恐嚇之犯意聯絡。參以，被告
      丁○○將機車移開欲讓被害人離去時，被告甲○○尚仍持續敲打車窗玻璃，則
      被告丁○○若與被告甲○○有犯意聯絡與行為分擔，豈會有行動不一致之情形
      ，更難認被告丁○○有與被告甲○○就恐嚇犯行有何共同犯意之聯絡。
（二）被告丁○○於本院審理時供稱伊是聽聞有爭吵聲才前往察看，看到甲○○和車
      內之人爭吵，便叫車子趕快離開等語，核與被害人潘愛珠所言：被告丁○○係
      於被告甲○○敲窗恐嚇後才停放該殘障機車於該自小客車車後，並僅約五分鐘
      ，便叫渠趕快離開等情，大致相符。依被告丁○○所辯，與被害人潘愛珠所陳
      情狀，大致相符，是並無證據足證被告甲○○與被告丁○○有剝奪他人行動自
      由之犯意，參以被告丁○○是前去察看究竟發生何事，以機車停止五分鐘之時
      間而言，亦符合情理，是亦當無證據足以認定被告丁○○與被告甲○○有妨害
      自由之犯意聯絡與行為分擔。
（三）綜上，並無證據足證被告丁○○有參與上揭被告甲○○所為之恐嚇犯行，且亦
      無證據可證被告甲○○、丁○○有何剝奪他人行動自由之犯意。復查無其他積
      極證據足認被告二人就此部分有何公訴人所指之犯行，是被告甲○○被訴剝奪
      他人行動自由罪部分、被告丁○○被訴上揭犯行部分罪嫌均有未足，而自應為
      無罪之諭知。
據上論斷，應依刑事訴訟法第四百五十二條、第二百九十九條第一項前段、第三百條
、第三百零一條第一項、刑法第三百四十六條第三項、第一項、第二十六條前段、第
四十一條第一項、第五十五條、第七十四條第一款、罰金罰鍰提高標準條例第一條前
段、第二條，判決如主文。
本案經檢察官賴慶祥到庭執行職務
中　　華　　民　　國　　九十一　　　　年　　　二　　　月 　　二十　　　日
                                  臺灣宜蘭地方法院刑事第二庭
                                      法　官
如不服本判決，應於判決送達後十日內，向本院提出上訴狀。
附錄法條：
中華民國刑法第三百四十六條第一項、第三項：
意圖為自己或第三人不法之所有，以恐嚇使人將本人或第三人之物交付者
，處六月以上五年以下有期徒刑，得併科一千元以下罰金。
前二項之未遂犯罰之。
